【裁判字號】    95,竹小,6
【裁判日期】    950120
【裁判案由】    返還消費借貸款
【裁判全文】
臺灣新竹地方法院民事小額判決           95年度竹小字第6號
原      告  彰化商業銀行股份有限公司
法定代理人  丙○○
訴訟代理人  甲○○
被      告  乙○○
上列當事人間返還消費借貸款事件，本院於民國95年1月2日辯論
終結，判決如下：
    主      文
被告應給付原告新臺幣伍萬貳仟玖佰肆拾肆元，及如附表所示之
利息、違約金。
原告其餘之訴駁回。
訴訟費用新臺幣壹仟元由被告負擔。
本判決第一項得假執行。
    事實及理由
一、原告主張：
（一）訴外人賴智文邀同被告為連帶保證人，於民國（下同）87
      年5月21日向原告申請信用卡，與原告訂立信用卡信用消
      費額度申請書（以下簡稱系爭申請書）及約定條款，並領
      用VISA國際信用卡一張，依上開約定，賴智文得於特約商
      店簽帳消費或向辦理預借現金之機構預借現金，惟當期之
      應付帳款應於當期繳款截止日前向原告繳付，如逾期未繳
      ，須自應繳日起至帳款清償日止，按日息萬分之5計算循
      環息，並計收延滯第一個月150元、第二個月300元、第三
      個月450元、第四個月600元、第五個月750元、第六個月9
      00元之違約金。而賴智文自領卡日起，即陸續簽帳消費或
      預借現金，詎其僅繳納本息至94年8月31日止，後即未依
      約繳納本息，合計尚欠52,994元，及其利息、違約金未清
      償，依約定賴智文任何一宗債務不依約償還時，上開債務
      視為全部到期，被告即應負連帶償還之責，然屢經催討仍
      置之不理，爰依消費借貸及連帶保證之法律關係提起本訴
      訟，請求如數清償。並聲明：被告應給付原告52,944 元
      ，及其中51,300元自94年9月1日起至清償日止按日息萬分
      之5計算之利息，並加計自94年7月1日起，延滯第一個月
      當月計收150元，延滯第二個月當月計收300元，延滯第三
      個月當月計收450元，延滯第四個月當月計收600元，延滯
      第五個月當月計收750元，延滯第六個月當月計收900元之
      違約金等語。
（二）對被告抗辯所為之陳述：
      被告雖辯稱目前信用卡申請書已無記載連帶保證人欄云云
      ，然依現行法令並未規定信用卡申請書不能有連帶保證人
      欄之約定，且原告銀行雖現已較少要求申辦信用卡者須填
      寫連帶保證人欄，惟原告目前使用之信用卡申請書內容仍
      載有連帶保證人欄位，是被告所辯，並不足採等語。
二、被告則以：
    依其印象所及，伊僅於訴外人賴智文向原告申請信用卡時，
    於系爭申請書之聯絡人欄位上簽名，經原告提示系爭申請書
    後，始發現伊確實係簽名於系爭申請書之連帶保證人欄位；
    惟現行之信用卡申請書內容已不復存有連帶保證人欄位，且
    依消費者保護法第十一、十二條之規定，系爭申請書亦應為
    有利於消費者之解釋，故該信用卡契約書中有關連帶保證人
    之約定應屬無效，伊即不須擔負連帶保證人責任等語置辯，
    並請求駁回原告之訴。
三、得心證之理由：
（一）原告主張之上開事實，業經提出系爭申請書及約定條款、
      信用卡消費明細表（以上均影本）各一份為證，雖被告辯
      稱伊僅記憶有於系爭申請書之聯絡人欄位上簽名，經原告
      提示系爭申請書後，始發現伊係於系爭申請書之連帶保證
      人欄位簽名等語，惟被告既不否認其確有於系爭申請書之
      連帶保證人姓名欄處簽名，且親自將其個人身分及工作處
      所資料填具於系爭申請書之「保證人資料」處，則被告顯
      無不知其擔任訴外人賴智文信用卡連帶保證人之理。
（二）又消費者保護法第十一、十二條規定，定型化契約應受平
      等互惠原則及誠信原則之限制，係指締約之一方之契約條
      款已預先擬定，他方僅能依該條款訂立契約，否則即受不
      締約之不利益，此際，始應適用平等互惠原則及誠信原則
      之法理，以排除不公平之「單方利益條款」。蓋此情形，
      倘貫徹「締約自由原則」，將使居於經濟上弱者之一方，
      無締約之可能，而忍受不締約不利益，故縱他方接受該條
      款而締約，該條款亦應認違反平等互惠原則及誠信原則而
      無效，以符平等互惠原則及誠信原則。就本件而言，連帶
      保證人通常雖係礙於職務或情誼原因，而由借款人覓為其
      與銀行間債務之擔保，惟就保證契約之法律關係而言，保
      證人既係擔保他人間之債務清償責任，並非經濟上之弱者
      ，且其未自保證契約獲取任何利益，如認保證契約有違民
      法保護保證人之任意規定，自可不訂定保證契約，並不會
      因未成為保證人而生不利益，或經濟生活受制於銀行不得
      不為保證人之情形；從而，保證人如已同意訂定保證契約
      ，保證人即不得率指保證契約之約定為無效，是本件原告
      在其信用卡契約中要求借款人之借款債務，須有連帶保證
      人擔保之情，其此種契約條款難認有何違反消費者保護法
      第十一條、第十二條規定內容之情事，自屬有效，且上開
      連帶保證人之契約約定，並無不明確而應作有利於消費者
      解釋之情形，是被告執前詞辯稱其不須負連帶保證人責任
      云云，難以成立。
（三）另就前開信用卡借款之違約金部分，原告主張係自94年7
      月1日起算云云；惟查兩造間就前開信用卡約定條款，係
      約定如逾期未付，應自各筆帳款入帳日起，計算違約金，
      則依原告提出之信用卡消費明細表所示，訴外人賴智文係
      自94年9月1日起未為繳款，故本件原告所請求之違約金之
      起算日應自94年9月1日起算，在超過此範圍部分，即應認
      原告之請求為無理由，而應予駁回。
（四）綜上所述，原告本於消費借貸及連帶保證之法律關係，訴
      請被告清償原告如主文第一項所示之借款本金及利息、違
      約金，即屬正當，應予准許；至超過該範圍部分之請求，
      即屬無據，不應准許。
五、本件係為被告部分敗訴之小額訴訟判決，就被告敗訴部分應
    依職權宣告假執行。
六、結論：原告之訴為一部有理由，一部無理由，依民事訴訟法
    第四百三十六條之二十三、第四百三十六條第二項、第七十
    九條、第四百三十六條之十九第一項、第四百三十六條之二
    十，判決如主文。
中    華    民    國    95    年    1     月    20    日
                  新竹簡易庭    法  官  鄭政宗
以上正本係照原本作成。
如對本判決上訴，非以其違背法令為理由不得為之，且須於判決
送達後20日內以上訴狀記載上訴理由向本院提出上訴狀。
中    華    民    國    95    年    1     月    20    日
                                書記官  蔣淑君
附表：
┌─┬──────┬───────────────┬───────────────┐
│編│ 計息本金   │     應 付 之 利 息           │      應 付 之 違 約 金       │
│號│（新台幣）  │                              │                              │
├─┼──────┼───────────────┼───────────────┤
│１│ 51,300元   │自民國94年9月1日起至清償日止，│自民國94年9月1日起，延滯第一個│
│  │            │按日息萬分之5計算             │月當月計收150元、延滯第二個月 │
│  │            │                              │當月計收300元、延滯第三個月當 │
│  │            │                              │月計收450元、延滯第四個月當月 │
│  │            │                              │計收600元、延滯第五個月當月計 │
│  │            │                              │收750元、延滯第六個月當月計收 │
│  │            │                              │900元之違約金                 │
└─┴──────┴───────────────┴───────────────┘


司法院資訊處製作；財團法人民間司法改革基金會備份。
